【裁判字號】    97,訴,1600
【裁判日期】    971117
【裁判案由】    偽造文書等
【裁判全文】
臺灣臺北地方法院刑事判決              97年度訴字第1600號
公  訴  人  臺灣臺北地方法院檢察署檢察官
被      告  乙○○
上列被告因偽造文書等案件，經檢察官提起公訴（九十七年度偵
緝字第一三○八號），被告於準備程序中為有罪之陳述，經本院
合議庭裁定改由受命法官獨任進行簡式審判程序，判決如下：
    主  文
乙○○共同行使偽造私文書，足以生損害於他人，處有期徒刑肆
月，附表所示之印章貳枚、印文玖枚、署押壹枚，均沒收；又意
圖為自己不法之所有，而侵占自己持有他人之物，處有期徒刑肆
月；又意圖為自己不法之所有，以詐術使人將本人之物交付，處
有期徒刑月。應執行有期徒刑拾月，附表所示之印章貳枚、印
文玖枚、署押壹枚，均沒收。緩刑年。
    事  實
一、乙○○為計程車駕駛，於民國九十五年十二月二十二日在臺
    北市○○區○○路四段一○六巷八弄六號一樓之仁華汽車有
    限公司（下稱仁華公司），以每月新臺幣（下同）一萬九千
    五百元之代價，承租引擎號碼0000000000號、車
    牌號碼為七四九─ＣＵ號營業用小客車，因而持有該車及行
    照。乙○○及真實姓名、年籍不詳之成年男子「張國華」，
    均明知上開車輛所有權仍屬於仁華公司所有，乙○○依約僅
    得占有使用，不得任意處分，復明知以靠行計程車典當，自
    備車輛參與經營契約書為必要文件，竟因乙○○需款急用，
    而萌生為自己不法所有之意圖及偽造文書進而行使之犯意聯
    絡，共謀將乙○○承租而持有之上開車輛，以偽造之自備車
    輛參與經營契約書向當舖典當借錢，於九十六年六月間，由
    「張國華」負責委由不知情之刻印店偽刻「仁華汽車有限公
    司」及「林政達」印章各一枚，由「張國華」持上開偽造之
    印章在臺北市計程車客運業駕駛人自備車輛參與經營契約書
    上，蓋用偽造「仁華公司」之印文八枚、「林政達」之印文
    及署押各一枚，接續偽造臺北市計程車客運業駕駛人自備車
    輛參與經營契約書，足生損害於仁華公司及林政達，並由乙
    ○○、「張國華」共同持上開偽造之自備車輛參與經營契約
    書，駕駛七四九─ＣＵ號營業用小客車至臺北市○○區○○
    路三二四號「元富當鋪」，共同以易持有為所有之意思，將
    該車侵占入己，並向該當舖職員詐稱車號七四九─ＣＵ號營
    業用小客車確實為乙○○所有，乙○○為靠行計程車駕駛等
    事實請求典當該車，並出示上開偽造之自備車輛參與經營契
    約書以為行使，致使元富當舖之職員陷於錯誤准予典當，而
    交付十二萬元予乙○○及「張國華」，所詐得款項由二人朋
    分花用完畢，足生損害於仁華公司、林政達及元富當舖。嗣
    因乙○○於九十六年四月二十八日起拒不繳交汽車租金予仁
    華公司，始獲知上情。
二、案經仁華公司訴由臺灣臺北地方檢察署檢察官偵查起訴。
    理  由
一、本件被告乙○○所犯為刑法第三百三十五條第一項、第二百
    十六條、第二百十條、第三百三十九條第一項之罪，核屬刑
    事訴訟法第二百七十三條之一第一項所定死刑、無期徒刑、
    最輕本刑為三年以上有期徒刑以外之罪，亦非高等法院管轄
    之第一審案件，而被告於本院行準備程序中就被訴事實為有
    罪之陳述，經告知被告簡式審判程序之旨並聽取當事人意見
    後，本院合議庭裁定由受命法官獨任進行簡式審判程序，合
    先敘明。
二、上揭犯罪事實業據被告乙○○於本院審理中坦承不諱，核與
    告訴代理人甲○○於偵查中指述相符，並有證人江威廷證述
    在卷，復有偽造之臺北市計程車客運業駕駛人自備車輛參與
    經營契約書、本票、駕駛員承租計程車具結書、租借合約書
    等影本各一份在卷可憑，被告自白顯與事實相符，本件事證
    明確，被告犯行堪以認定。
三、核被告所為，係犯刑法第二百十六條、第二百十條行使偽造
    私文書罪、同法第三百三十五條第一項之侵占罪、同法第三
    百三十九條第一項之詐欺取財罪。被告所為偽造印章、印文
    、署押之行為係偽造私文書之階段行為，偽造私文書後持以
    行使，偽造之低度行為為行使之高度行為所吸受，均不另論
    罪。被告與「張國華」就共同行使偽造之臺北市計程車客運
    業駕駛人自備車輛參與經營契約書、易持有為所有之意思典
    當該車，及向元富當舖詐稱該車係乙○○所有而典當得款所
    為犯行，均有犯意聯絡及行為分擔，為共同正犯。被告所犯
    共同行使偽造私文書、共同侵占、共同詐欺取財各罪間，犯
    意各別、行為不同，應分論併罰。爰審酌被告因一時貪念，
    圖謀不法而罹刑章，犯罪所得之不法利益輕微，且犯後坦承
    犯行態度良好，及其犯罪之手段等一切情狀，量處如主文所
    示之刑，並定其應執行刑，以示懲儆。又查，被告未曾因故
    意犯罪受有期徒刑以上刑之宣告，此有臺灣高等法院被告前
    案紀錄表在卷可稽，被告目前尚有妻小待扶養，且告訴代理
    人表達願意原諒被告之意，此有本院筆錄可稽，被告受此罪
    刑宣告，應知警惕，本院因認上開刑之宣告，以暫不執行為
    當，併予宣告緩刑三年，以勵其自新。
四、臺北市計程車客運業駕駛人自備車輛參與經營契約書內偽造
    之「仁華汽車有限公司」印文八枚、偽造之「林政達」印文
    及署押各一枚，屬偽造之印文及署押，及偽造之「仁華汽車
    有限公司」、「林政達」印章各一枚，不問屬於被告與否，
    均依刑法第二百十九條規定沒收。至於臺北市計程車客運業
    駕駛人自備車輛參與經營契約書一紙，雖係被告因犯罪所得
    之物，然已據被告持以行使，交付予元富當舖收執，而喪失
    所有權，本院自不得併予宣告沒收，併此敘明。
據上論斷，應依刑事訴訟法第二百七十三條之一第一項、第二百
九十九條第一項前段，刑法第二十八條、第二百十六條、第二百
十條、第三百三十五條第一項、第三百三十九條第一項、第五十
一條第五款、第七十四條第一項第一款、第二百十九條，刑法施
行法第一之一條，判決如主文。
本案經檢察官王育珍到庭執行職務
中    華    民    國    97    年    11    月    17    日
                  刑事第九庭    法  官  徐淑芬
右正本證明與原本無異。
如不服本判決，應於判決送達後十日內向本院提出上訴狀（應抄
附繕本）。告訴人仁華公司如對於本判決不服者，應具備理由請
求檢察官上訴，其上訴期間之計算係以檢察官收受判決正本之日
期為準。
                                書記官   廖純瑜
中    華    民    國    97    年    11    月    17    日
附錄本案論罪科刑法條：
刑法第二百十六條：
行使第二百十條至第二百十五條之文書者，依偽造、變造文書或
登載不實事項或使登載不實事項之規定處斷。
刑法第二百十條：
偽造、變造私文書，足以生損害於公眾或他人者，處五年以下有
期徒刑。
刑法第三百三十五條第一項：
意圖為自己或第三人不法之所有，而侵占自己持有他人之物者，
處五年以下有期徒刑、拘役或科或併科一千元以下罰金。
刑法第三百三十九條第一項：
意圖為自己或第三人不法之所有，以詐術使人將本人或第三人之
物交付者，處五年以下有期徒刑、拘役或科或併科一千元以下罰
金。
附表：
┌───┬───────────────┬──────┐
│ 編號 │  應沒收之物名稱              │   數量     │
├───┼───────────────┼──────┤
│  一  │「仁華汽車有限公司」印章      │   一枚     │
├───┼───────────────┼──────┤
│  二  │「林政達」印章                │   一枚     │
├───┼───────────────┼──────┤
│  三  │臺北市計程車客運業駕駛人自備車│   八枚     │
│      │輛參與經營契約書「仁華汽車有限│            │
│      │公司」印文                    │            │
├───┼───────────────┼──────┤
│  四  │臺北市計程車客運業駕駛人自備車│   一枚     │
│      │輛參與經營契約書「林政達」印文│            │
├───┼───────────────┼──────┤
│  五  │臺北市計程車客運業駕駛人自備車│   一枚     │
│      │輛參與經營契約書「林政達」署押│            │
└───┴───────────────┴──────┘


司法院資訊處製作；財團法人民間司法改革基金會備份。
